【裁判字號】    92,易,29
【裁判日期】    920401
【裁判案由】    竊盜等
【裁判全文】
臺灣宜蘭地方法院刑事判決                            九十二年度易字第二九號
    公  訴  人  臺灣宜蘭地方法院檢察署檢察官
    被      告  丁○○
右列被告因竊盜等案件，經檢察官聲請簡易判決處刑（九十一年度偵字第二八四四號
），本院羅東簡易庭認為不宜以簡易判決處刑，移
決如左：
    主  文
丁○○攜帶兇器竊盜，處有期徒刑參月，如易科罰金以參佰元折算壹日。緩刑貳年。
鋤頭壹把沒收。
    事  實
一、丁○○意圖為自己不法所有，於民國九十一年十月二十八日下午二時許，駕駛車
    牌號碼Ｔ九─二一六一號自用小貨車前往宜蘭縣冬山鄉羅東溪淋漓坑橋上游約三
    十公尺之河床行水區內，以其所有之鋤頭一把（未扣案），擅自採取、盜挖經濟
    部水利處丙○○○○（以下簡稱「丙○○○○」）所管理之公有砂石共二十二包
    ，每袋約六十五公斤，共約一千四百三十公斤，得手後以肥料袋裝載，因而損害
    於丙○○○○之權益。嗣於同日下午三時許，丁○○將所竊得之砂石搬運上車時
    ，為警會同丙○○○○人員當場查獲。
二、案經宜蘭縣警察局三星分局報請臺灣宜蘭地方法院檢察署檢察官偵查起訴。
    理  由
一、訊據被告丁○○固不否認於右揭時地駕駛自用小貨車挖取河床砂石共一千四百三
    十公斤之事實，惟否口否認有何竊盜及違反水利法之犯行，辯稱：伊挖取砂石是
    為了要修補羅東舊火葬場附近的產業道路，使該處出入方便，伊不知道挖取砂石
    要經過申請，鋤頭是伊所有，沒有扣案，伊所挖取的砂石只有搬五、六包到車上
    ，其他的還在地上，員警到場時問伊有沒有經過申請，伊說沒有，員警就要伊留
    在現場，後來就將砂石倒回，伊當時確實不知道行為觸法，亦不是要將砂石拿去
    販賣云云。經查，被告於右揭時地在行水區內，擅自採取、盜挖砂石等情，有經
    濟部水利署丙○○○○承辦人員會同宜蘭縣警察局刑警隊三星派出所人員製作之
    經濟部水利署丙○○○○現場會勘紀錄及羅東溪河川圖籍各一件附卷可稽，並經
    當日前往現場取締舉發之丙○○○○人員甲○○、乙○○於本院調查中結證屬實
    。雖被告辯稱不知行為觸法，查獲後即將砂石倒回云云，然被告挖取之砂石二十
    二包共計約一千四百三十公斤，縱為修補路面材料，換算市價後應有相當價值，
    而被告欲將挖取砂石修補自家附近產業道路，乃將丙○○○○所轄行水區內之砂
    石移做己用，實難認無為自己不法所有之意圖。又被告已將砂石以肥料袋裝取，
    縱僅將其中五、六包搬運至其所駕駛之自用小貨車上，亦應認為已將砂石置於自
    己實力支配之下，其竊盜行為堪認既遂。惟本院詰之證人即丙○○○○之承辦人
    員本件於行水區內挖取砂石是否導致河道變化，證人甲○○結證稱：本件是人工
    挖取，數量換算起來約零點六立方米，挖取面積換算為二×二×零點二立方米，
    數量算很少，對河川幾乎沒有影響，也沒有導致河川寬度變化，不會使河流改向
    、水流蔓延，該處是公有地，住戶還離很遠等語（見九十二年二月二十一日訊問
    筆錄），則本件被告於行水區內挖取砂石尚未因而致公共危險。是本件事證已臻
    明確，被告犯行應堪予認定。
二、被告丁○○意圖為自己不法之所有，攜帶客觀上可傷害人之生命、身體足以認為
    兇器之鋤頭一把，竊取他人之動產（砂石），核其所為係犯刑法第三百二十一條
    第一項第三款之攜帶兇器加重竊盜罪。又被告在行水區內擅自採砂石，損害他人
    權益，則係犯水法法第九十二條之一第一項中段之罪。被告一行為同時觸犯上開
    二罪名，屬想像競合犯，應從一重之刑法第三百二十一條第一項第三款之攜帶兇
    器加重竊盜罪處斷。被告因為修補道路之故而盜採行水區內之砂石，惟所得砂石
    數量非鉅，並已倒回原處，且未造成河川兩岸住戶或生態之危險，情輕法重，堪
    予憫恕，倘處以法定最低本刑，猶嫌過重，乃依刑法第五十九條之規定，酌量減
    輕其刑。爰審酌被告意圖為自己不法所有，於行水區內擅自採取、竊取砂石之犯
    罪動機、目的、手段，對被害人管領財產法益所生之危害，及其犯罪後之態度等
    一切情狀，量處如主文刑示之刑，並諭知易科罰金之折算標準，以示懲儆。末查
    ，被告前未曾受有期徒刑以上刑之宣告，其因一時失慮，偶罹刑章，致犯本案，
    經此偵審起訴，當知所警惕，應無再犯之虞，本院認前開所宣告之刑，以暫不執
    行為適當，爰諭知緩刑二年，以啟自新。被告供犯罪所用之鋤頭乙把，係被告所
    有，業據被告供明在卷，雖未扣案，但不能證明已滅失，應予宣告沒收。
據上論斷，應依刑事訴訟法第第四百五十二條、二百九十九條第一項前段，水利法第
九十二條之一第一項前段，刑法第十一條前段、第三百二十一條第一項第三款、第五
十五條、第五十九條、第七十四條第一款，第四十一條第一項、第三十八條第一項第
二款，罰金罰鍰提高標準條例第一條前段，判決如主文。
中        華        民            國        九十二   年  四   月   一   日
                                   臺灣宜蘭地方法院刑事第二庭
                                       審判長法  官    黃  永  勝
                                             法  官    鄭  貽  馨
                                             法  官    郭  顏  毓
右正本證明與原本無異。
如不服本判決，應於判決送達後十日內向本院提出上訴狀( 應附繕本 )。
                                             書記官    莊  淑  茹
中        華        民            國        九十二   年  四   月   三   日
本案論罪科刑法條：
中華民國刑法第三百二十一條
 (加重竊盜罪)
犯竊盜罪而有左列情形之一者，處六月以上五年以下有期徒刑：
一  於夜間侵入住宅或有人居住之建築物、船艦，或隱匿其內而犯之者。
二  毀越門扇、牆垣或其他安全設備而犯之者。
三  攜帶兇器而犯之者。
四  結夥三人以上而犯之者。
五  乘火災、水災或其他災害之際而犯之者。
六  在車站或埠頭而犯之者。
前項之未遂罰之。
水利法第七十八條
主管機關為保護水道，應禁止左列各事項
一  在行水區內建造、種植、堆置、挖取，或設置遊樂設施，豎立廣告牌，傾倒廢棄
    物，足以妨礙水流之行為。
二  在行水區內圍築魚塭、插、吊蚵及其他養殖行為。
三  在行水區內擅採砂石、堆置砂石或傾倒廢土。
四  在距堤腳或堤防附屬建造物四週規定之距離內，耕種或挖取泥砂磚石等物。
五  在堤身及其附屬建造物墾種、放牧、或設置有害之建造物，或在堤身指定通路外
    行駛車輛、牲畜。
六  毀損或擅移水利建造物或設備。
七  擅自啟閉水門、閘門或管制設備。
八  擅自鏟伐堤身草皮、樹木。
九  其他有礙水道防衛之行為。
前項第二款規定之距離，由主管機關訂定之。
水利法第九十二條之一
違反第七十八條第一項各款情形之一者，除通知限期回復原狀、清除或廢止違禁設施
外，處六千元以上三萬元以下罰鍰；因而損害他人權益者，處三年以下有期徒刑、拘
役或科或併科四千元以上二萬元以下罰金；致生公共危險者，處五年以下有期徒刑，
得併科六千元以上三萬元以下罰金。
前項行為人，未在限期內回復原狀、清除或廢止違禁設施者，得按日處罰鍰至回復原
狀、清除或廢止違禁設施完竣之日止；其情節重大者，得沒入其違禁設施或機具。


司法院資訊處製作；財團法人民間司法改革基金會備份。
